【裁判字號】    91,訴,266
【裁判日期】    920514
【裁判案由】    侵權行為損害賠償
【裁判全文】
臺灣屏東地方法院民事判決  九十一年度訴字第二六六號
    原      告  甲○○
    訴訟代理人  葉銘進律師
    被      告  丁○○
    被      告  乙○○
    訴訟代理人  萬維堯律師
    被      告  丙○○○    住.
右當事人間，請求侵權行為損害賠償事件，本院判決如左：
    主    文
被告應連帶給付原告新台幣伍佰萬元，及自九十一年十月一日起至清償日止，按年息
百分之五計算之利息。
訴訟費用由被告連帶負擔。
本判決第一項於原告以新台幣壹佰伍拾萬元供擔保後，得假執行。被告於假執行實施
前，以新臺幣伍佰萬元供擔保後得免予假執行。
    事實及理由
一、原告主張：被告丁○○於民國九十年六月二日下午二時四十分許，騎駛車號ＯＰ
    Ｘ─六六五號機車，沿屏東縣東港鎮○○路東向行駛，途經該路與新勝街交岔路
    口時，率以時速約五十公里至六十公里之速度超速行駛，且未注意當時其行向之
    交通號誌為紅燈，貿然闖越紅燈直行前駛，撞及騎乘車號ＮＩＥ─六六○號機車
    沿新勝街北向行駛，等待燈號轉換為綠燈後進入該交岔路口之原告，原告因而受
    有頸椎外傷合併脊髓損傷，導致四肢肢體無力，機能喪失大半，僅賸部分功能之
    傷害。又被告丁○○於發生本件不法侵害原告權利時未滿二十歲，被告乙○○、
    丙○○○為被告丁○○之法定代理人，應連帶負責，爰依民法第一百八十四條、
    第一百八十七條第一項、第一百九十一條之二、第一百九十五條規定提起本訴，
    於本院聲明：(一)被告三人應連帶給付原告醫療費、喪失勞動能力損失、及精神慰
    藉金共新台幣五百萬元，及自九十一年十月一日起至清償日止，按年息百分之五
    計算之利息，(二)並願供擔保請准宣告假執行。
二、被告則以：對於發生車禍事實並不否認，惟否認有闖越紅燈之情事，本件肇事責
    任應為原告附載一孩童在前，因此擋住其視線而致肇事，原告係肇事主因，又告
    訴人所提高雄長庚紀念醫院與東港安泰醫院之診斷書所載原告之傷害不同，則原
    告所受之傷害是否為本件車禍所造成者，非無可疑，且其現尚可從事美容洗髮工
    作，肢體動作力道堪稱正常，對於喪失勞動能力之鑑定結果加以否認，且原告請
    求之精神慰撫金太高等語，資為抗辯。於本院聲明：(一)原告之訴及假執行之聲請
    均駁回，(二)如受不利之判決願供擔保請准宣告免予假執行。
三、查原告主張被告丁○○於前揭時、地，疏於注意其行向之交通號誌為紅燈，貿然
    闖越紅燈超速直行前駛，撞及騎乘車號ＮＩＥ─六六○號機車之原告，致受有傷
    害，又被告前揭行為業經本院九十一交易字第二一一號以過失傷害罪，判處有期
    徒刑三月，如易科罰金，以三百元折算一日確定之事實，為被告所不爭執，並經
    本院依職權調取本院九十一年度交易字第二一一號刑事卷查明無誤，被告故不否
    認有與原告於上揭時、地發生交通事故，惟對於原告主張本件交通事故係由被告
    過失所造成，則予以否認，並以前揭情詞置辯。
四、按「駕駛人駕駛汽車（含機器腳踏車，下同），應遵守道路交通號誌之指示。」
    、「行車速度，依標誌之規定，無標誌者，在市區道路時速不得超過五十公里。
    」、「汽車行駛時，駕駛人應注意車前狀況，並隨時採取必要之安全措施。」道
    路交通安全規則第九十條、第九十三條第一項第一款前段及第九十四條第三項分
    別定有明文。經查，被告於警訊中自承其車於案發當時之時速約五十公里至六十
    公里左右，顯逾肇事路段之速限。又被告違規闖越紅燈之事實，據原告甲○○指
    陳不移，參以被告初於警訊時供稱：「（當時號誌為何？）我並不知道當時號誌
    為何種號誌」，甚而就其所以通過該肇事交岔路口之緣由供稱：「因前方有自小
    客車通過，我就跟著通過路口」等語明確，然於本院前揭刑案審理時，另稱其行
    向燈號係綠燈，倘被告於案發當時，確注意並見及交通號誌顯示綠燈，進而依其
    指示直行，自無於警訊時供陳不知燈號之理，足見被告於案發當時，並未注意其
    行向之交通號誌燈號，因而有如上之供述。而被告與原告行向垂直，雙方禁止或
    准許通行之號誌相反，是案發當時，被告乃違規闖越紅燈進入肇事交岔路口，洵
    堪認定。再者，本件交通事故發生當時為天候晴朗之日間，被告在無障礙物遮擋
    視線，視距無礙之路段，並無不能注意之情形，惟被告違反上開規定，未注意其
    車前狀況，且超速疾駛，更闖越紅燈而肇事，其就本件事故之發生有過失，灼然
    甚明。是本件交通事故之肇事責任在於被告，要足認定。又被告闖越紅燈進入肇
    事交岔路口已如前述，則於其時行進之路權在於原告甚明，被告辯稱原告亦有過
    失云云，顯無足採。
五、按因故意或過失，不法侵害他人權利者，負損害賠償責任；汽車、機車或其他非
    依軌道行駛之動力車輛，在使用中加損害於他人者，駕駛人應賠償因此所生之損
    害，不法侵害他人之身體或健康者，對於被害人因此喪失或減少勞動能力，或增
    加生活上之需要時，應負損害賠償責任；不法侵害他人之身體或健康者，對於被
    害人因此喪失或減少勞動能力，或增加生活上之需要時、應負損害賠償責任；不
    法侵害他人之身體、健康、名譽、自由、信用、隱私、貞操或不法侵害其他人格
    法益而情節重大者，被害人雖非財產上之損害，亦得請求賠償相當之金額。民法
    第一百八十四條第一項前段、第一百九十一條之二前段、第一百九十三條第一項
    、第一百九十五條第一項分別定有明文。被告因過失侵害原告致傷害，原告本於
    侵權行為法律關係，依前揭規定，請求被告負損害賠償責任，於法有據。茲審酌
    原告各項請求分述如下：
  (一)醫療費部分：
    原告因頭部脊髓損傷合併四肢無力等傷害而至高雄長庚紀念醫院、屏東縣東港鎮
    安泰醫院及輔英醫院就診，所支出醫療費用之金額計八萬二千六百八十九元，業
    據其提出收據七份為證（本院卷第五十至五十六頁），且依該收據上所載之項目
    ，皆為醫療之必要費用，原告此部分請求，應予准許。
  (二)減少勞動能力之損失：
    原告因上開傷害而致肢體機能喪失大半，僅剩部份功能，已達重度肢障程度，此
    有身心障礙手冊一份可稽，且經過一年之觀察，業於九十一年六月二十五日經勞
    工保局審定原告之殘廢程度符合殘廢給付標準之第七等級，嗣經送高雄長庚醫院
    鑑定原告減少勞動能力之程度，結果判定「原告勞動能力損失以勞工保險條例第
    五十五條規定，其殘障等級為第六級，對照第六級殘障等級，其勞動力減少百分
    之七六點九。」，此有該醫院九十二年四月三日（91）長庚院高字第四○五二號
    函在卷可稽，足徵原告受有減少勞動能力百分之七六點九之損害。又原告於九十
    年度尚於新光人壽保險股份有限公司任職，所得額為七十九萬九千五百三十九元
    ，有扣繳憑單一份可據（本院卷第六十一頁），被告對原告之薪資與原告可工作
    至六十歲之事實，均不爭執，惟對原告減少勞動能力之部份另爭執原告於本件事
    故發生前已有傷害，故減少勞動能力之部份非全係被告造成云云，惟並無法舉證
    以實其說，所辯並無足採，而原告係四十六年九月五日生，有身分證影本可稽，
    依勞動基準法第五十四條第一項第一款規定，勞工非年滿六十歲不得強制退休，
    則原告於本件事發時即九十年元月二日，尚未滿四十四歲，則依原告請求以四十
    四歲算至六十歲計算，原告有十六年之勞動能力，是原告得依霍夫曼計算式扣除
    中間利息後一次請求賠償之金額為七百三十六萬六千三百五十七元（614845×11
    ,980,36 = 7,366,357
  (三)精神慰撫金部分：
    本件原告因傷致四肢無力，無法正常使用，必須長期復健，嚴重影響日常生活之
    起居及生活品質，精神所受痛苦自深，依上開說明，自得請求賠償相當之慰撫金
    。查原告為高職畢業，車禍前任職壽險公司，月薪六萬餘元，現開設獎券行，被
    告丁○○為國中畢業等情狀，此為兩造所不爭執，均堪信為真實。本院衡酌兩造
    之身分、地位、原告所受傷害程度及經濟狀況等情況，認原告請求慰撫金於五十
    萬元範圍應屬適當，予以准許，逾此部份，於法尚有未合。
六、綜上，本件原告得請求之損害賠償金額計：七百九十四萬九千零四十六元，又依
    強制汽車責任保險法第三十條規定：「保險人依本法規定給付之保險金，視為加
    害人或被保險人損害賠償金額之一部分；加害人或被保險人受賠償請求時，得扣
    除之。」，本件原告因本件車禍已領取強制汽車保險金八十六萬六千五百二十四
    元，為被告所不爭執（本院卷第一五一頁），，扣除上開保險金額後原告尚得請
    求被告等連帶給付之賠償金額為：七百零八萬二千五百二十二元。原告不為全部
    之請求僅聲明求為判決如主文第一項所示部份，非無理由，應予准許。
七、兩造均陳明願供擔保，求為假執行或免為假執行之宣告，經核均無不合，爰酌定
    相當之擔保金額分別准許之。
八、結論：本件原告之訴為有理由，並依民事訴訟法第七十八條、第八十五條第二項
    、第三百九十條第二項、第三百九十二條，判決如主文。
中      華      民      國    九十二    年      五      月     十四     日
                                    臺灣屏東地方法院民事第一庭
~B法      官  羅心芳
右為正本，係照原本作成。
如對本判決上訴，須於判決送達後廿日內向本院提出上訴狀。
~B法院書記官  粘嫦珠
中      華      民      國    九十二    年      五      月    十四    日


司法院資訊處製作；財團法人民間司法改革基金會備份。
